臺灣臺中地方法院刑事判決　　　　　　　100年度訴字第480號
公　訴　人　臺灣臺中地方法院檢察署檢察官
被　　　告　簡文祥
上列被告因毒品危害防制條例案件，經檢察官提起公訴（99年度
毒偵字第4479號），被告於準備程序就被訴事實為有罪之陳述，
經告以簡式審判程序之旨，並聽取當事人意見後，合議庭裁定由
受命法官獨任進行簡式審判程序，本院判決如下：
    主    文
簡文祥施用第一級毒品，累犯，處有期徒刑壹年貳月。又施用第
二級毒品，累犯，處有期徒刑肆月。應執行有期徒刑壹年肆月。
    犯罪事實
一、簡文祥前因施用毒品案件，經法院裁定送觀察、勒戒後，認
    有繼續施用毒品之傾向，再裁定令入戒治處所施以強制戒治
    ，於民國90年11月 1日執行完畢釋放，由臺灣桃園地方法院
    檢察署檢察官以91年度戒偵字第89號為不起訴處分確定。又
    於上開強制戒治執行完畢釋放後 5年內之92年間，因施用毒
    品案件，經臺灣桃園地方法院以92年度訴字第 755號判處有
    期徒刑 8月確定，於93年9月8日執行完畢。再因竊盜案件，
    經臺灣桃園地方法院以94年度桃簡字第2608號判處有期徒刑
    5月確定。另因施用毒品案件，經臺灣桃園地方法院分別以9
    4年度訴字第1657號判處有期徒刑1年；95年度訴字第1060號
    判處有期徒刑1年2月確定。前開 3案嗣經裁定減刑及接續執
    行，於97年 2月15日執行完畢。不料簡文祥仍不知悔改，復
    基於施用第一級毒品海洛因之犯意，於99年2月7日18時許，
    在新北市林口區（改制前為臺北縣林口鄉○○○路某公園內
    ，將海洛因加水後，再以針筒注射手臂血管之方式，施用第
    一級毒品海洛因 1次。另基於施用第二級毒品甲基安非他命
    之犯意，於同日19時許，在上開地點，將甲基安非他命置於
    玻璃球內，以火燒烤後，再吸食所產生煙霧之方式，施用第
    二級毒品甲基安非他命1次。嗣99年2月10日18時30分許，在
    桃園縣桃園市○○路及信光路之交岔路口，因形跡可疑，為
    警攔檢盤查，發現簡文祥係毒品列管人員，乃於同日19時50
    分許，經其同意採尿送驗結果，呈嗎啡及甲基安非他命陽性
    反應，因而查悉上情。
二、案經桃園縣政府警察局蘆竹分局報告臺灣板橋地方法院檢察
    署呈臺灣高等法院檢察署檢察長核轉臺灣臺中地方法院檢察
    署檢察官偵查起訴。
    理    由
一、按除被告所犯為死刑、無期徒刑、最輕本刑為 3年以上有期
    徒刑之罪或高等法院管轄第一審案件者外，於前條第 1項程
    序進行中，被告先就被訴事實為有罪之陳述時，審判長得告
    知被告簡式審判程序之旨，並聽取當事人之意見後，裁定進
    行簡式審判程序，刑事訴訟法第273條之1第 1項定有明文。
    本件被告簡文祥所犯施用第一級毒品部分，係6月以上5年以
    下有期徒刑之罪，並於準備程序期日，就被訴事實坦白認罪
    （見本院卷第24頁），經告以簡式審判程序之旨，並聽取被
    告、檢察官之意見後，本院合議庭裁定進行簡式審判程序。
    又被告以外之人於審判外之言詞或書面陳述，除法律有規定
    者外，不得作為證據；前項規定，於法院行簡式審判程序者
    ，不適用之，刑事訴訟法第 159條亦有明文。是本院如下所
    引用之證據，既無違法取得之情事，且與本案犯罪事實具關
    聯性，當皆有證據能力，均得作為證據。
二、上開犯罪事實，業據被告簡文祥於警詢、偵查及本院均坦白
    認罪（見臺灣板橋地方法院檢察署99年度毒偵字第8385號偵
    查卷第3、4頁、臺灣臺中地方法院檢察署99年度毒偵字第44
    79號偵查卷第20、21頁、本院卷第24、28頁），且被告為警
    查獲後經其同意採尿送驗結果，確呈海洛因、甲基安非他命
    經人體代謝後之嗎啡、甲基安非他命陽性反應，有勘察採證
    同意書、尿液暨毒品檢體真實姓名與編號對照表，檢體監管
    紀錄表，臺灣檢驗科技股份有限公司99年3月4日UL/2010/20
    438號濫用藥物檢驗報告在卷可憑(見臺灣板橋地方法院檢察
    署99年度毒偵字第8385號偵查卷第16至19頁）。是被告之自
    白應與犯罪事實相符，堪認其確有上開施用海洛因、甲基安
    非他命之行為。
三、按施用第一級、第二級毒品為犯罪行為，毒品危害防制條例
    第10條第1項、第2項分別定有處罰明文，故施用第一級、第
    二級毒品者，依前揭規定本應科以刑罰，惟基於刑事政策，
    對合於一定條件之施用者，依同條例第20條、第23條之規定
    ，施以觀察、勒戒或強制戒治之保安處分。又毒品危害防制
    條例於92年7月9日修正公布，自93年1月9日施行，其中第20
    條、第23條將施用毒品之刑事處遇程序，區分為「初犯」及
    「5年內再犯」、「5年後再犯」。依其立法理由之說明：「
    初犯」，經觀察、勒戒或強制戒治後，應為不起訴處分或不
    付審理之裁定；經觀察、勒戒或強制戒治執行完畢釋放後，
    「5 年內再犯」者，因其再犯率甚高，原實施之觀察、勒戒
    及強制戒治既已無法收其實效，爰依法追訴或裁定交付審理
    。至於經觀察、勒戒或強制戒治執行完畢釋放後，「5 年後
    再犯」者，前所實施之觀察、勒戒或強制戒治已足以遮斷其
    施用毒品之毒癮，為期自新及協助其斷除毒癮，仍適用「初
    犯」規定，先經觀察、勒戒或強制戒治之程序。從而依修正
    後之規定，僅限於「初犯」及「5年後再犯」2種情形，始應
    先經觀察、勒戒或強制戒治程序。倘被告於 5年內已再犯，
    經依法追訴處罰，縱其第3次（或第3次以上）再度施用毒品
    之時間，在初犯經觀察、勒戒或強制戒治執行完畢釋放 5年
    以後，已不合於「5年後再犯」之規定，且因已於「5年內再
    犯」，顯見其再犯率甚高，原實施觀察、勒戒或強制戒治，
    已無法收其實效，即應依該條例第10條處罰。至於第3次(或
    第3次以上)施用毒品之時間，是否宜有期間限制？以多久為
    適宜？則分屬刑事政策、專門醫學之範圍，非審判機關所能
    決定，有待循立法途徑解決(最高法院97年度第5次刑事庭會
    議、95年度第7次刑事庭會議決議參照)。查被告前因施用毒
    品案件，經法院裁定送觀察、勒戒後，認有繼續施用毒品之
    傾向，再裁定令入戒治處所施以強制戒治，於90年11月 1日
    執行完畢釋放，由臺灣桃園地方法院檢察署檢察官以91年度
    戒偵字第89號為不起訴處分確定。又於上開強制戒治執行完
    畢釋放後 5年內之92年間，因施用毒品案件，經臺灣桃園地
    方法院以92年度訴字第755號判處有期徒刑8月確定。另因施
    用毒品案件，經臺灣桃園地方法院分別以94年度訴字第1657
    號判處有期徒刑1年；95年度訴字第1060號判處有期徒刑1年
    2月確定等情，有臺灣高等法院被告前案紀錄表附卷可佐(見
    本院卷第7至12頁)。本件被告施用第一級毒品海洛因、第二
    級毒品甲基安非他命之犯行，距其上開強制戒治執行完畢釋
    放之時間雖均已逾 5年，但因其犯毒品危害防制條例第10條
    之罪，於強制戒治執行完畢釋放以後，已於 5年內再犯毒品
    危害防制條例第10條之施用毒品罪，並經刑事判決確定，已
    如前述，是本件施用毒品之行為，即與單純之初犯毒品危害
    防制條例第10條之施用毒品罪，經觀察、勒戒或強制戒治執
    行完畢釋放以後「5 年後再犯」之情形有別。又被告經強制
    戒治釋放後，既於 5年內再施用毒品，足見先前所實施之強
    制戒治尚不足以遮斷其施用毒品之毒癮，已無法收其實效，
    是被告既非於首次強制戒治執行完畢後 5年內，均無任何施
    用毒品之犯行，揆諸上開最高法院刑事庭會議決議意旨，被
    告所為本件施用毒品犯行，即無現行毒品危害防制條例第20
    條第 3項之適用，自毋須依同條第1項、第2項規定施予觀察
    、勒戒之處遇程序，而應逕依毒品危害防制條例第23條第 2
    項規定訴追處罰。綜上所述，本件被告施用第一級毒品海洛
    因、第二級毒品甲基安非他命等犯罪事證已臻明確，其犯行
    洵堪認定，應依法論罪科刑。
四、查海洛因、甲基安非他命係毒品危害防制條例第2條第2項第
    1款、第2款所定之第一級、第二級毒品，不得非法持有、施
    用。被告施用海洛因、甲基安非他命，核其所為，係犯毒品
    危害防制條例第10條第1項之施用第一級毒品罪、同條第2項
    之施用第二級毒品罪。被告施用毒品前之持有第一級、第二
    級毒品之行為，本應分別論以持有第一級毒品罪、持有第二
    級毒品罪，惟持有後進而施用，其持有之低度行為應為施用
    之高度行為所吸收，均不另論以持有罪責。被告曾因竊盜案
    件，經臺灣桃園地方法院以94年度桃簡字第2608號判處有期
    徒刑 5月確定。另因施用毒品案件，經臺灣桃園地方法院分
    別以94年度訴字第1657號判處有期徒刑 1年；95年度訴字第
    1060號判處有期徒刑1年2月確定。嗣經裁定減刑及接續執行
    ，於97年 2月15日執行完畢等情，有臺灣高等法院被告前案
    紀錄表附卷可參，其於徒刑執行完畢，5 年以內故意再犯本
    件皆係有期徒刑以上之罪，均為累犯，應各依刑法第47條第
    1 項之規定加重其刑。所犯上開二罪，犯意各別，行為獨立
    可分，應分論併罰。爰審酌被告有多次犯罪前科之品行（參
    卷附臺灣高等法院被告前案紀錄表）、高中肄業之智識程度
    、從事油漆工而經濟小康之生活狀況（見臺灣板橋地方法院
    檢察署99年度毒偵字第8385號偵查卷第 3頁被告警詢筆錄受
    詢問人資料），其因施用毒品，經強制戒治執行完畢後，仍
    不思戒惕，且無視於毒品對於自身健康之戕害及國家對於杜
    絕毒品犯罪之禁令，再次施用毒品，未見戒除惡習之決心，
    惡性非輕，然念及被告為警盤查即能坦承犯行，態度良好，
    其施用毒品並無危害他人，犯罪手段尚屬平和，暨施用毒品
    者均有相當程度之成癮性及心理依賴，其犯罪心態與一般刑
    事犯罪之本質並不相同，應側重適當之醫學治療及心理矯治
    為宜等一切情狀，各量處如主文所示之刑，並定應執行之刑
    ，以示懲儆。又刑法第62條業已將自首之規定修正為得減輕
    其刑，其修法理由為：「自首之動機不一而足，有出於內心
    悔悟者，有由於情勢所迫者，亦有基於預期邀獲必減之寬典
    者。對於自首者，依現行規定一律必減其刑，不僅難於獲致
    公平，且有使犯人恃以犯罪之虞。在過失犯罪，行為人為獲
    減刑判決，急往自首，而坐令損害擴展之情形，亦偶有所見
    。是必減主義，在實務上難以因應各種不同動機之自首案例
    。惟得減主義，既可委由裁判者視具體情況決定減輕其刑與
    否，運用上較富彈性，真誠悔悟者可得減刑自新之機，而狡
    黠陰暴之徒亦無所遁飾，可符公平之旨，宜予採用。」查被
    告為警盤查時，即坦承有上開施用毒品之行為，然此部分縱
    可認被告係自首，亦係迫於其為毒品列管人員，當下即將採
    尿送驗之情勢，始坦白犯行，非具主動請求戒除毒癮之真誠
    悔悟，依前揭修法理由，爰不適用自首規定減輕其刑，附此
    敘明。
五、據上論斷，應依刑事訴訟法第273條之1第 1項、第299條第1
    項前段、毒品危害防制條例第10條第1項、第2項，刑法第11
    條前段、第47條第1項、第51條第5款，判決如主文。
本案經檢察官王亮欽到庭執行職務。
中    華    民    國   100    年    3     月    28    日
              刑事第十庭    法  官  張恩賜
以上正本證明與原本無異。
如不服本判決，應於收受判決後10日內向本院提出上訴書狀，並
應敘述具體理由；其未敘述上訴理由者，應於上訴期間屆滿後20
日內向本院補提理由書（均須按他造當事人之人數附繕本）「切
勿逕送上級法院」。
                            書記官  黃舜民
中    華    民    國   100    年    3     月    28    日
附錄本案論罪科刑法條
毒品危害防制條例第10條：
施用第一級毒品者，處六月以上五年以下有期徒刑。
施用第二級毒品者，處三年以下有期徒刑。